臺灣臺中地方法院刑事判決　　　　　　　95年度訴字第3775號
公　訴　人　臺灣臺中地方法院檢察署檢察官
被　　　告　乙○○
　　　　　　　　　　國民
上列被告因偽證案件，經檢察官提起公訴（95年度偵字第25639
號），本院判決如下：
    主    文
乙○○證人，於執行審判職務之公署審判時，於案情有重要關係
之事項，供前具結，而為虛偽陳述，處有期徒刑拾月。
    事    實
一、乙○○為臺中縣烏日鄉烏日村十三鄰鄰長洪水泉之妻，於民
    國九十五年六月五日傍晚不詳時間，於其位於臺中縣烏日鄉
    ○○村○○路1000巷27號之家中，收受參選九十五年六月十
    日舉行之九十五年鄉鎮市民代表暨村里長選舉之烏日鄉民代
    表之六號候選人謝林桂蘭所交付之賄選款項新台幣（下同）
    三萬九千六百元及烏日鄉烏日村十三鄰之選民名單一份，並
    受謝林桂蘭之託，以一票三百元之代價為謝林桂蘭向烏日村
    十三鄰之選民買票，期能藉此種交付不正利益之方式，使該
    區選民於投票日時，在烏日鄉民代表選舉票上圈選謝林桂蘭
    而約其為投票權一定之行使，且上開事實業據乙○○於九十
    五年六月九日，於臺灣臺中地方法院檢察署檢察官以證人身
    分訊問時（該署九十五年度選他字第六四九號謝林桂蘭違反
    公職人員選舉罷免法案件）作證稱：「（問：謝林桂蘭是否
    有在九十五年六月初〈按：此處檢察官訊問時雖未指明係何
    年月日，惟該訊問筆錄乃承接乙○○於調查站所述之情節，
    故應係指九十五年六月五日無誤。〉到你家拜訪你？）有，
    她那時拿了三萬六千元給我，她是說每票三百元，請我們發
    放投票通知單及選舉公報的時候一起發放，我們是從六月六
    日開始發放一直發放到六月七日，我們在發放的時候就說是
    六號謝林桂蘭給的錢。（問：你和你的先生共發放了幾戶？
    ）大部份都是我發的，我是不知道發放了有幾票，但是我一
    共發放了三萬二千四百元，一票是三百元，這些錢我們全部
    均有發完。有時是我們二個人一起去的，有時是我自己去的
    ，有時是我先生洪水泉自己去的。（問：你們二個為何要幫
    謝林桂蘭買票？）因為我和謝林桂蘭非常的熟識，她平常親
    和力很好，有困難就會馬上幫我的忙解決，如修路燈、補柏
    油路面、清水溝等。」、「（問：妳是否是要脫罪所以才誣
    賴給謝林桂蘭？）沒有，她確實是有拿錢給我的，請我們二
    個人幫她發錢的」等語明確，並經檢察官於訊問後諭知具結
    之義務及偽證之處罰而於供後具結表示前開所述為真實。詎
    乙○○竟於九十五年十一月七日，在本院審理九十五年度選
    字第十四號當選無效事件，經法院以證人身分傳喚到庭作證
    ，並經法官諭知具結之義務及偽證之處罰具結後證述時，明
    知具結作證之證人，依法有據實陳述之義務，不得為匿、飾
    、增、刪之虛偽陳述，竟為迴護謝林桂蘭，而基於偽證之犯
    意，於法官就案情重要關係事項之有關上述謝林桂蘭是否有
    親自交付賄選款項予乙○○之訊問，竟翻異其於偵查中檢察
    官訊問時具結之證述而供稱：「（法官問：被告有沒有到你
    家找你們？）沒有，我記得有一天傍晚，正在下雨時，有一
    個我不認識的太太騎著機車，穿著雨衣來到我們家，說洪太
    太，這個拜託一下，我說拜託什麼，他就用手比著六號‧‧
    ‧包包是那個太太從機車置物箱拿出來的，用報紙包起來，
    後來我回家打開來一看，裡面有現金」等語，而故為虛偽之
    陳述，足使本院承審該案之法官陷於錯誤，而生誤判該當選
    無效之訴案件原告臺灣臺中地方法院檢察署檢察官原告之訴
    駁回之危險，復足以影響本院刑事庭承審法官審理九十五年
    度選訴字第四十一號被告謝林桂蘭違反公職人員選舉罷免法
    之刑事案件時之判斷。
二、案經臺灣臺中地方法院檢察署檢察官自動簽分偵查起訴。
    理    由
一、訊據被告乙○○矢口否認有何公訴人所指之前揭犯行，辯稱
    ：「因為我整個過程就是這樣說，我之前在法官前講的不清
    楚，我認為我二次（按：在偵詢時所述及於本院民事庭九十
    五年度選字第十四號當選無效之訴）所講的都是真的，第一
    次我在檢察官那邊說是謝林桂蘭拿給我的，是因為來的那個
    人比六號，六號是謝林桂蘭，所以我想應該是謝林桂蘭的人
    拿來的，所以我才會跟檢察官說是謝林桂蘭拜託我的，當時
    我有說我不認識字，是檢察官唸給我聽之後，我就簽名的，
    我事實就是說這樣，我認為我並沒有作偽證。」云云。經查
    ：
   (一)被告乙○○於九十五年六月九日以證人身份接受九十五年
     度選他字第六四九號謝林桂蘭違反公職人員選舉罷免法案
     件之偵訊而於供後具結，復於九十五年十一月七日，在本
     院審理九十五年度選字第十四號當選無效事件，經法院以
     證人身分傳喚到庭作證，並經法官諭知具結之義務及偽證
     之處罰具結後證述等情，有各該結文附於各該次偵訊及審
     理筆錄後。顯見被告乙○○前開作證時，依法負有據實陳
     述之義務，不得為匿、飾、增、刪之虛偽陳述，應屬至明
     。
   (二)而被告乙○○於九十五年六月九日，在臺灣臺中地方法院
     檢察署檢察官以證人身分接受訊問所證述之內容：「（問
     ：謝林桂蘭是否有在九十五年六月初到你家拜訪你？）有
     ，她那時拿了三萬六千元給我，她是說每票三百元，請我
     們發放投票通知單及選舉公報的時候一起發放……。」、
     「（問：你們二個為何要幫謝林桂蘭買票？）因為我和謝
     林桂蘭非常的熟識，她平常親和力很好，有困難就會馬上
     幫我的忙解決，如修路燈、補柏油路面、清水溝等。」、
     「（問：妳是否是要脫罪所以才誣賴給謝林桂蘭？）沒有
     ，她確實是有拿錢給我的，請我們二個人幫她發錢的」等
     語，此核與被蓋乙○○於九十五年十一月七日，在本院審
     理九十五年度選字第十四號當選無效事件時，以證人身分
     到庭具結作證內容：「（法官問：被告有沒有到你家找你
     們？）沒有，我記得有一天傍晚，正在下雨時，有一個我
     不認識的太太騎著機車，穿著雨衣來到我們家，說洪太太
     ，這個拜託一下，我說拜託什麼，他就用手比著六號‧‧
     ‧包包是那個太太從機車置物箱拿出來的，用報紙包起來
     ，後來我回家打開來一看，裡面有現金」等語顯不相符。
     蓋被告乙○○於偵訊中所述乃已明確指證該次選舉參選鄉
     民代表之謝林桂蘭曾於九十五年六月五日傍晚拿錢至被告
     乙○○家中，請託被告乙○○為其在選區內買票等節，而
     其於本院民事庭審理時所述則顯然否認前開偵訊時偵訊之
     內容而改稱係不詳年籍之婦女前來交錢請託，二者顯不相
     同。被告乙○○雖以前詞置辯，惟查：
   1.被告乙○○乃彰化縣大城國民小學畢業一節，業據其於本
     院九十五年選訴字第四十一號案件中供明在卷，則以小學
     畢業之教育程度，就偵訊筆錄之內容謂因不識字而難以理
     解，實與常情不符。況被告乙○○亦供稱，當時檢察官有
     再念一次給伊聽，則縱使因識字程度不高而有所誤解，亦
     當因檢察官之告以要旨而明瞭其問答之內容，所辯不足採
     信。
   2.又依據被告乙○○於本院九十五年度選訴字第四十一號卷
     內之調查站、偵訊中之筆錄記載，均係指述由被告謝林桂
     蘭於九十五年六月五日傍晚時分獨自前來家中請求支持，
     並交付三萬九千六百元表示是買票匯款及走路工費用，當
     時曾經婉拒，但是因為被告謝林桂蘭懇切拜託，才答應她
     。而調查站筆錄甚至載明：「（問：95年6月5日傍晚時分
     ，謝林桂蘭獨自到你家拜訪要求支持，交付你上述買票款
     項時，有無他人在場可以證明？）沒有，僅有我及謝林桂
     蘭在場。」等語（參閱九十五年選他字第六四九號卷第十
     二至十三頁），而偵訊中則載明：「（問：謝林桂蘭是否
     有在95年6月初到你家拜訪你？）有，她那時拿了三萬六千
     元給我，她是說每票300元，請我們發放投票通知單及選舉
     公報的時候一起發放，我們是從6月6日一直發放到6月7日
     ，我們在發放的時候就說是6號（謝林桂蘭給的錢）。」、
     「（問：你們二個為何要幫謝林桂蘭買票？）因為我和謝
     林桂蘭非常的熟識，她平常親和力很好，有困難就會馬上
     幫我的忙解決，如修路燈、補柏油路面、清水溝等。」、
     「（問：你是否是要脫罪所以才誣賴給謝林桂蘭？）沒有
     ，她確實是有拿錢給我的，請我們二個人幫她發錢的。」
     （參閱九十五年選他字第六四九號卷第八十九頁）。則依
     據該等記載可知，詢問之問題相當明確，並無模糊或令人
     誤解之處，且被告乙○○之回答內容亦屬流暢，甚至能及
     於為何願意幫忙被告謝林桂蘭買票之原因，難認此部分有
     何問、答雙方說話意思、內容不清致造成誤解之情形，其
     中尤以偵訊時之問題已明確至「謝林桂蘭有否到妳家拜訪
     你？」，實不致誤認為「謝林桂蘭的人有無到妳家拜訪你
     ？」或「謝林桂蘭有無叫人到妳家拜訪你？」，被告乙○
     ○此處所辯，亦屬礙難採信。
   3.再查，果如被告乙○○所改稱，當天是一穿著雨衣看不清
     長相的婦女拿錢到家中比「六」的手勢等情，則被告乙○
     ○何以能當即認定這是「六號謝林桂蘭」的買票錢？更何
     況三萬九千六百元並非少數之金額，被告乙○○又何能在
     無其他憑據之情況下即收下並允諾代為發放？顯然所述與
     常情相悖，不足為採。
   4.又依據卷附中央氣象局之逐日逐時氣象資料顯示，九十五
     年六月五日當天，臺中市（觀雨站址為臺中市○區○○路
     貳九五號）以及臺中縣霧峰鄉（觀雨站址為臺中縣霧峰鄉
     ○○村○○路〔桐林國小斜對面〕）、大肚鄉（觀雨站址
     為臺中縣大肚鄉○○村○○路○段2號〔臺中區監理所內〕
     ）之觀雨紀錄顯示，僅下午一時、晚間十時許以及一時、
     四時許分別在臺中市、霧峰鄉有四‧五毫米、０‧五毫米
     、三‧五毫米及０‧五毫米之降雨量，其餘時間均屬無雨
     狀態（臺中縣烏日鄉未設觀雨站，有該局臺中縣市測站坐
     落資料表在卷可稽，而前開三座觀測站又以大肚站距離臺
     中縣烏日鄉最近），又依據交通部中央氣象局災害性天氣
     作業要點三、(一)所示，大雨係指「二十四小時累積雨量達
     五十毫米以上，且其中至少有一小時雨量達十五毫米以上
     之降雨現象」，是九十五年六月五日當天，被告乙○○位
     於臺中縣烏日鄉烏日村家中並未下雨，縱使有下雨，降雨
     量亦屬極微量，則被告乙○○於本院前開民事庭九十五年
     選字第十四號案件審理時所稱：當天有下雨，拿錢來的婦
     女穿著雨衣，看不清長相等語，實與當天之天氣狀況以及
     常情不相符合，益徵被告乙○○嗣後所改稱之情節，乃迴
     護被告謝林桂蘭之虛偽證詞，不足採信。
   5.是被告乙○○所改稱之內容亦與事實、常情均不相符合，
     本院礙難採信。
   (三)而以被告乙○○前開於偵訊中所稱之內容，已足以認定謝
     林桂蘭有交付賄賂之賄選之情事，惟依據其於本院民事庭
     審理時所述，在論理上固亦可推導出該名婦女係謝林桂蘭
     所派來交付賄款之人，惟亦可能導致認定該名婦女係由其
     他競爭對手以打擊謝林桂蘭為目的而為之誣陷之舉，或係
     該名婦女未經謝林桂蘭委託而自行交付賄賂，顯見被告乙
     ○○前開先後不一之陳述，實有就案情有重要關係之事項
     致本院承審法官誤判之危險存在，至臻甚明。
   (四)又被告乙○○既已於偵訊中供後、審理中供前具結而於結
     文上簽名，並經檢察官及法官告以應據實陳述之要旨，實
     就其於證述過程中，不得為匿、飾、增、刪之虛偽陳述之
     情節知之甚明，而有主觀上偽證之知與欲，亦屬明確。
   (五)從而，本件事證明確，被告乙○○偽證之犯行堪以認定。
二、核被告乙○○以證人身分到庭應訊，而於執行審判職務之公
    署審判時，於案情有重要關係之事項，供前具結，而為虛偽
    陳述，所為係犯刑法第一百六十八條之偽證罪。爰審酌被告
    乙○○所為之恣意陳述，已嚴重侵害國家司法權之正確行使
    ，可非難性甚重，且犯後猶不知悔悟而矢口否認犯行，態度
    不佳，惟衡酌被告於犯本件之罪前，素行尚稱良好，並無何
    前科紀錄，有其高等法院前案紀錄表在卷可按，且此次因指
    認謝林桂蘭賄選而在鄉里間承受許多壓力，於本案審理時數
    度情緒激動不能自己等一切情狀，量處如主文所示之刑，以
    示懲儆。（公訴人雖認被告企圖以一己之行為，左右司法裁
    判之結果，其行為屬可議，量處有期徒刑一年二月，以示懲
    儆等語，惟本院綜合卷證，認公訴人具體求刑之刑度，誠屬
    過重，故稍予酌檢，附此敘明。）
據上論斷，應依刑事訴訟法第二百九十九條第一項前段，刑法第
一百六十八條，判決如主文。
本案經檢察官甲○○到庭執行職務。
中　　華　　民　　國　　96　　年　　 2　　月　　5 　　日
                  刑事第四庭  審判長法  官  林宜民
                                    法  官  許惠瑜
                                    法  官  林學晴
上正本證明與原本無異。
如不服本判決，應於送達後十日內向本院提出上訴狀（須附繕
本），上訴於臺灣高等法院臺中分院。
                                    書記官  賴淵瀛
中　　華　　民　　國　　96　　年　　 2　　月　　5 　　日
【附錄論罪科刑法條】
刑法第一百六十八條：
於執行審判職務之公署審判時或於檢察官偵查時，證人、鑑定人
、通譯於案情有重要關係之事項，供前或供後具結，而為虛偽陳
述者，處七年以下有期徒刑。
